臺灣高等法院高雄分院民事判決　九十一年度上字第一六四號
　　　上　訴　人　甲○○
　　　　　　　　　丁○○
　　　　　　　　　丙○○
　　　　　　　　　乙○○
　　　法定代理人　戊○○
　　　訴訟代理人　己○○
右當事人間請求確認租賃關係不存在事件，上訴人對於中華民國九十一年五月三十一
日臺灣屏東地方法院九十一年度訴字第八八號第一審判決提起上訴，本院判決如左：
　　　主　　　文
上訴駁回。
第二審訴訟費用由上訴人負擔。
　　　事　　　實
甲、上訴人方面：
一、聲明：求為判決：(一)原判決廢棄。(二)駁回被上訴人在第一審之訴。
二、陳述：除與原判決記載相同者引用外，補稱：
　(一)系爭租賃契約每年租金僅分別為新台幣（下同）六萬元及一萬二千元，並非巨額
　　，且承租人與出租人間為父子關係，為省去往來銀行之麻煩，上訴人丙○○多直
　　接以現金給付租金，上訴人王鈺鑫於收取租金後，再將本票返還丙○○，故彼此
　　間並無相關資金進出資料。
　(二)上訴人丙○○雖曾於民國八十二年間至八十八年間兼職擔任屏東縣佳冬鄉農會總
　　幹事，然因經營養殖漁業有淡、旺季之分，且經營者亦無須親自負責餵養魚之工
　　作，是丙○○並非不可能再經營養殖漁業。
三、證據：除援用第一審所提證據外，補提本票影本四紙為證，並聲請勘驗現場。
乙、被上訴人方面：
一、聲明：求為判決如主文第一項所示。
二、陳述：引用第一審所為之陳述。
三、證據：援用第一審所提之證據。
　　　理　　　由
一、被上訴人主張上訴人丁○○所有如附表一編號一至五所示之土地，及上訴人王鈺
　　鑫所有如附表一編號十一至二十所示之土地、附表二編號一所示之建物，於民國
　　七十七年十一月十日設定最高限額抵押權新台幣（下同）三千六百萬元予被上訴
　　人，復於八十四年八月二十六日辦理權利內容變更為八千萬元，王鈺鑫所有如附
　　表一編號六至十及編號二一至二五所示之土地，亦於八十六年設定最高限額抵押
　　權二千一百六十萬元予被上訴人。嗣王鈺鑫於八十六年三月十八日以上開設定之
　　最高限額抵押權向被上訴人借款八千四百萬元，雙方約定於八十七年九月十八日
　　清償，利息則按月清償，如有一期未按期清償，全部債務視為到期。於八十七年
　　十月二十八日上訴人王鈺鑫就上開借款辦理展期至八十九年三月十八日，於展期
　　時並出具切結書保證該房地並無出租或遭第三人占有等情。詎王鈺鑫於八十八年
　　四月十八日起逾期清償上開借款，期間雖經雙方協議，但仍未正常履約，被上訴
　　人於取得執行名義後，遂於九十年三月間向原審法院民事執行處以九十年執字二
　　八三○號聲請拍賣上開不動產時，上訴人王鈺鑫及丁○○提出聲明稱如附表一編
　　號一至二十所示之房地已出租予丙○○及乙○○，租期自七十七年一月二日起至
　　一○七年一月二日止，年租金為六萬元；附表一編號二一至二五所示之土地則出
　　租予丙○○，租期自八十四年六月二十日起至一○四年六月二十日止。然查，此
　　租賃關係顯屬虛偽，爰依民事訴訟法第二百四十七條規定提起本件確認系爭租賃
　　契約並不存在之訴等語。
二、上訴人則以上訴人王鈺鑫及丁○○所有如附表一編號一至二十所示之房地，於七
　　十七年間以每年六萬元之租金出租予上訴人丙○○及乙○○作為養殖事業使用；
　　王鈺鑫所有如附表一編號二一至二五之土地則於八十四年六月間以每年一萬二千
　　元之租金，出租予丙○○作為開闢魚塭使用，有兩造所簽訂之契約書及進出貨明
　　細為憑。王鈺鑫、丁○○於納稅資料中，未據實陳報租賃所得，係為避免被課稅
　　，又承租人與出租人間為父子關係，為省去往來銀行之麻煩，上訴人丙○○都直
　　接以現金給付租金，上訴人王鈺鑫於收取租金後，再將本票返還丙○○等語資為
　　抗辯。
三、查被上訴人主張，上訴人丁○○所有如附表一編號一至五所示之土地，及上訴人
　　王鈺鑫所有如附表一編號十一至二十所示之土地、附表二編號一所示之建物，於
　　七十七年十一月十日設定最高限額抵押權三千六百萬元予被上訴人，復於八十四
　　年八月二十六日辦理權利內容變更為八千萬元。王鈺鑫所有如附表一編號六至十
　　及編號二一至二五所示之土地，亦於八十六年設定最高限額抵押權二千一百六十
　　萬元予被上訴人。嗣王鈺鑫於八十六年三月十八日以上開設定之最高限額抵押權
　　向被上訴人借款八千四百萬元，雙方約定於八十七年九月十八日清償，於八十七
　　年十月二十八日被上訴人與上訴人王鈺鑫及丁○○（連帶保證人）就上開借款辦
　　理展期至八十九年三月十八日，後因王鈺鑫未按期清償，被上訴人於取得執行名
　　義後，遂於九十年三月間向原審法院民事執行處以九十年執字二八三○號聲請拍
　　賣上開不動產之事實，業據被上訴人提出原審法院九十年度執字第二八○三號拍
　　賣公告一件，且為上訴人所不爭執，堪信其主張為真實。而上訴人於原審法院上
　　開執行程序中陳報系爭租賃契約存在，然被上訴人否認系爭租賃契約之真實性，
　　經查：
　(一)上訴人王鈺鑫、丁○○於八十六年三月十八日申請借款（王鈺鑫為借款人丁○○
    為連帶保證人），嗣於八十七年十月二十八日辦理展期借款至八十九年三月十八
    日，於辦理展期借款時，二人並出具切結書（見一審卷第十二頁）保證該房地並
    無出租之情事，且依其二人八十六年度綜合所得稅結算申報書、八十七年度綜合
    所得稅稅額證書（見一審卷第十七、十八頁）所載，其二人亦未填報租賃所得。
    又上開切結書其二人簽名與印文與借據上（見一審第十、十一頁）相符，上訴人
    對借據之真正不爭執，惟竟否認切結書之真正，自不足採。
　(二)上訴人王鈺鑫、丁○○為夫妻關係，上訴人丙○○、乙○○為王鈺鑫、丁○○之
　　子，關係至為密切，竟訂立租期三十年及二十年之租約實與常理有違。
　(三)上訴人王鈺鑫於八十六年三月間向被上訴人申請借款時，其所出具之「客戶授信
　　申請書」（見一審卷第五一頁）填載其職業為「農、養殖」，所借之八千四百萬
　　元係週轉金，將來從所從事之業務收入還款。又上訴人丙○○原為屏東縣佳冬鄉
　　農會總幹事，任職期間為八十二年三月三日至八十八年七月二十日，有該農會九
　　十一年四月二日屏佳農會字第一七六號函附卷可稽，且為上訴人所不爭執，且依
　　上訴人所提出之丙○○購買魚飼料明細表影本一紙及支出之支票存根影本、簡單
　　帳冊、出賣魚貨之明細表二紙及客戶郭順發購買魚產所開立之支票影本及匯票資
　　料影本等證物（見一審卷第六六至一０五頁），其日期均在八十八年至九十年間
　　，顯被上訴人主張，丙○○是擔任農會總幹事離職後才有從事養殖工作之前是王
　　鈺鑫及丁○○在養等情，尚堪採信。
　(四)系爭土地除附表一編號一至五、編號十八、十九，現為漁塭得作為養殖之用外，
　　其餘均為陸地，其上或種植農作物、或為廢棄鐵皮屋、或為磚造建物等情，有被
　　上訴人所提出且為上訴人所不否認之現場照片附於鑑定報告書可證，可見有廣大
　　土地並不能供養殖使用，上訴人所提出之租賃契約書竟約定全部供作為養殖之用
　　，實不合常理。
　(五)證人陳少藩證稱，王鈺鑫有將土地租給丙○○、乙○○（見一審卷一一九頁），
　　此固為對上訴人有利之證據，惟綜合前述不利上訴人之證據，本院認此有利之證
　　據較不足採，尚難推翻上述不利上訴人之證據，又上訴人雖提出丙○○簽發之面
　　額各六萬元之本票五張及另於辯論終結後提出丙○○簽發之面額各一萬二千元之
　　本票四張，欲證明丙○○先簽發租金本票交付王鈺鑫、丁○○，俟於到期再支付
　　現金給王鈺鑫、丁○○換回本票，惟查，上訴人為父（母）、子關係，本件八千
　　四百萬元由王鈺鑫名義所借貸，則其等間亦可能有其他法律關係如合夥、借貸關
　　係，是亦難執此即推翻上述不利上訴人之證據。
四、審酌上述不利、有利上訴人之證據，本院認以不利上訴人之證據較為可採，從而
　　被上訴人請求確認上訴人間就系爭土地之租賃關係不存在，洵屬正當，應予准許
　　。原審為其勝訴之判決，核無不合，上訴意旨求予廢棄改判，為無理由，應予駁
　　回。
五、本件事證已臻明確，兩造其餘敢擊防禦方法及舉證，核無本件判決不生影響，爰
    不一一論述，併此明。又，系爭土地使用現況有現場照片附於鑑定報告書可稽
　　，上訴人聲請勘驗現場亦核無必要。
六、據上論結，本件上訴為無理由，依民事訴訟法第四百四十九條第一項、第七十八
　　條、第八十五條第一項前段，判決如主文。
中　　　華　　　民　　　國　　九十一　　年　　　九　　　月　　 十一　　 日
　　　　　　　　　　　　　　　　　　　臺灣高等法院高雄分院民事第五庭
~B1審判長法官　蔡明宛
~B2法　　　官　林健彥
~B3法　　　官　黃科瑜
右為正本係照原本作成。
如對本判決上訴，須於判決送達後二十日內向本院提出上訴狀，其未表明上訴理由者
，應於上訴後二十日內向本院提出上訴理由書（均須按他造當事人之人數附繕本）。
上訴時應提出委任律師或具有律師資格之人之委任狀，並依附註條文規定辦理。
中　　　華　　　民　　　國　　九十一　　年　　　九　　　月　　 十三　　 日
~B法院書記官　蘇恒仁
附註：
民事訴訟法第四百六十六條之一：
對於第二審判決上訴，上訴人應委任律師為訴訟代理人，但上訴人或其法定代理人具
有律師資格者，不在此限。
上訴人之配偶、三親等內之血親、二親等內之姻親，或上訴人為法人、中央或地方機
關時，其所屬專任人員具有律師資格並經法院認為適當者，亦得為第三審訴訟代理人。
第一項但書及第二項情形，應於提起上訴或委任時釋明之。
                                                                        Ｆ
